臺灣桃園地方法院刑事判決
111年度審訴字第494號
公  訴  人  臺灣桃園地方檢察署檢察官
被      告  謝政頡



選任辯護人  宋英華律師
上列被告因詐欺案件，經檢察官提起公訴（111年度偵緝字第901
號），被告於本院準備程序進行中，就被訴事實為有罪之陳述，
經本院告知簡式審判程序意旨，並聽取當事人之意見後，本院合
議庭裁定由受命法官獨任依簡式審判程序審理，判決如下：
    主  文
謝政頡以網際網路對公眾散佈而犯詐欺取財罪，共貳罪，各處有
期徒刑壹年，應執行有期徒刑壹年參月。緩刑貳年。
    事實及理由
一、犯罪事實：
    謝政頡意圖為自己不法之所有，分別基於以網際網路對公眾
    散佈而犯詐欺取財之犯意，以如附表「詐騙時間/詐騙方式
    」欄所示之時間及方式，致如附表「告訴人」欄所示之周藝
    修、林瑩分別陷於錯誤，而於如附表「匯款時間」欄所示之
    時間，將如附表「匯款金額」欄所示之款項匯至謝政頡所有
    之中國信託商業銀行股份有限公司帳號000000000000號帳戶
    （下稱「謝政頡中信帳戶」）內。嗣周藝修、林瑩察覺有異
    ，分別報警，經警循線查悉上情。
　二、證據名稱：
　㈠被告謝政頡分別於檢察官訊問、本院準備程序及審理中之自
    白。
　㈡證人即告訴人周藝修、林瑩分別於警詢中之證述。
　㈢中國信託商業銀行股份有限公司109年5月4日中信銀字第1092
    24839097088號函及函附帳戶資料、如附表「書證」欄所示
    之文書證據。
三、論罪科刑：
  ㈠按刑法第339條之4加重詐欺罪，關於第1項第3款「以廣播電
    視、電子通訊、網際網路或其他媒體等傳播工具，對公眾散
    布而犯之。」之加重事由，其立法理由已敘明：「考量現今
    以電信、網路等傳播方式，同時或長期對社會不特定多數之
    公眾發送訊息施以詐術，往往造成廣大民眾受騙，此一不特
    定、多數性詐欺行為類型，其侵害社會程度及影響層面均較
    普通詐欺行為嚴重，有加重處罰之必要，爰定為第3款之加
    重處罰事由。」申言之，係因以廣播電視、電子通訊、網際
    網路或其他媒體等傳播工具，對公眾散布而犯之，將導致不
    特定人或多數人於閱聽見聞後，有受詐騙之虞，可能造成之
    侵害社會程度及影響層面均較鉅，爰增訂上開加重處罰之詐
    欺類型犯罪。故倘行為人有以上開傳播工具，對於不特定人
    或多數人散布不實訊息，以招徠民眾，進而遂行詐欺行為，
    即已具備該款加重詐欺罪之構成要件。行為人雖利用廣播電
    視、電子通訊、網際網路或其他媒體等傳播工具犯罪，倘未
    向公眾散布詐欺訊息，而係針對特定個人發送詐欺訊息，僅
    屬普通詐欺罪範疇。行為人若係基於詐欺不特定民眾之犯意
    ，利用網際網路等傳播工具，刊登虛偽不實之廣告，以招徠
    民眾，遂行詐騙。縱行為人尚須對受廣告引誘而來之被害人
    ，續行施用詐術，始能使之交付財物，仍係直接以網際網路
    等傳播工具向公眾散布詐欺訊息，無礙成立加重詐欺罪（最
    高法院106年度台上字第358號、107年度台上字第846號、90
    7號判決意旨參照）。經查：就如附表所示，被告以不詳方
    式連結網際網路後，在不特定多數人隨時可以瀏覽之臉書社
    群網站使用拍賣商城之功能，用以刊登虛偽不實之販售商品
    訊息，縱其後仍須個別被害人閱覽該訊息，而與被告聯絡後
    ，始能由被告續行施用詐術而詐取財物，然被告既係利用網
    路對不特定多數人散布虛偽不實之訊息，揆諸上開說明，自
    應該當以網際網路對公眾散布而犯詐欺取財罪之構成要件。
　㈡核被告所為，係犯刑法第339條之4第1項第3款之以網際網路
    對公眾散佈而犯詐欺取財罪。
　㈢被告所犯如附表所示之以網際網路對公眾散佈而犯詐欺取財
    罪，共2罪間，犯意各別，行為互殊，應分論併罰。
　㈣爰審酌被告不思以正當方式獲取財物，竟圖不勞而獲，恣意
    為本件詐欺取財犯行，顯然欠缺對他人財產權之尊重，惟念
    被告犯後尚能坦承犯行，非無悔意，且與告訴人周藝修、林
    瑩分別以新臺幣（下同）2萬2,500元、2萬2,600元達成和解
    ，有刑事陳報狀及和解書在卷可考（見本院卷第33至39頁）
    ，另斟酌被告之生活及經濟狀況、素行、年紀及智識程度等
    一切情狀，分別量處如主文所示之刑，並定其應執行之刑，
    以示懲儆。
　㈤查被告前未曾因故意犯罪受有期徒刑以上刑之宣告，有臺灣
    高等法院被告前案紀錄表在卷可按，念其因短於思慮，誤蹈
    刑章，經此偵審程序及刑之宣告之教訓，當知所警惕，而無
    再犯之虞，並審酌告訴人周藝修、林瑩分別具狀表示同意給
    予被告緩刑宣告之意見（見本院卷第33、37頁），本院認前
    開對被告所宣告之刑，以暫不執行為適當，爰依刑法第74條
    第1項第1款規定，併予宣告緩刑如主文所示。
四、沒收：
　㈠按犯罪所得，屬於犯罪行為人者，沒收之；犯罪所得已實際
    合法發還被害人者，不予宣告沒收或追徵；宣告前2條之沒
    收或追徵，有過苛之虞、欠缺刑法上之重要性、犯罪所得價
    值低微，或為維持受宣告人生活條件之必要者，得不宣告或
    酌減之，刑法第38條之1第1項前段、第5項、第38條之2第2
    項分別定有明文。其立法目的，係因過往犯罪行為人之犯罪
    所得，不予宣告沒收，以供被害人求償，但因實際上被害人
    因現實或各種因素，卻未另行求償，反致行為人因之保有犯
    罪所得。是修正後刑法之沒收、追徵不法利得條文，係以杜
    絕避免行為人保有犯罪所得為預防目的，並達成調整回復財
    產秩序之作用，故以「實際合法發還」作為封鎖沒收或追徵
    之條件。然因個案中，被告仍可能與被害人達成和解、調解
    或其他民事上之解決，而以之賠償、彌補被害人之損失，此
    種將來或已經實現給付之情狀，雖未「實際合法發還」，仍
    無礙比例原則之考量及前揭「過苛條款」之適用，得以之調
    節而不沒收或追徵。
  ㈡查被告因本案犯罪而取得之未扣案犯罪所得為4萬5,100元（
    計算式：2萬2,500元+2萬2,600元＝4萬5,100元），本應依刑
    法第38條之1第1項前段規定宣告沒收。然被告與告訴人周藝
    修、林瑩分別以2萬2,500元、2萬2,600元調解成立，並已賠
    償完畢，業如前述，已達到刑法剝奪犯罪所得、避免被告持
    續保有犯罪所得之目的，是本院基於比例原則，認若仍就被
    告此部分犯罪所得宣告沒收、追徵價額，對於被告將有過苛
    之情形，爰依刑法第38條之2第2項規定不予宣告沒收及追徵
    價額。
五、應依刑事訴訟法第273條之1第1項、第299條第1項前段、第3
    10條之2、第454條第1項，刑法第339條之4第1項第3款、第5
    1條第5款、第74條第1項第1款，刑法施行法第1條之1第1項
    ，判決如主文。
六、如不服本判決應於收受判決後20日內向本院提出上訴書狀，
    並應敘述具體理由。其未敘述上訴理由者，應於上訴期間屆
    滿後20日內向本院補提理由書（均須按他造當事人之人數附
    繕本）「切勿逕送上級法院」。
本案由檢察官劉威宏提起公訴，經檢察官李孟亭到庭執行職務。
中　　華　　民　　國　　111 　年　　8 　　月　　5 　　日
                  刑事審查庭  法　官　李雅雯
以上正本證明與原本無異。
如不服本判決應於收受判決後20日內向本院提出上訴書狀，並應
敘述具體理由。其未敘述上訴理由者，應於上訴期間屆滿後20日
內向本院補提理由書（均須按他造當事人之人數附繕本）「切勿
逕送上級法院」。
　　　　　　　　　　　　　　　書記官　沈詩婷  
中　　華　　民　　國　　111 　年　　8 　　月　　8 　　日
附錄本案論罪科刑法條： 
中華民國刑法第339條之4
犯第339條詐欺罪而有下列情形之一者，處1年以上7年以下有期
徒刑，得併科1百萬元以下罰金：
一、冒用政府機關或公務員名義犯之。
二、三人以上共同犯之。
三、以廣播電視、電子通訊、網際網路或其他媒體等傳播工具，
    對公眾散布而犯之。
前項之未遂犯罰之。
附表：
編號 告訴人 詐騙時間/詐騙方式  匯款時間 匯款金額 （新臺幣）  一 周藝修 謝政頡於109年4月4日晚間8時許前某時，意圖為自己不法之所有，基於以網際網路，對公眾散布而詐欺取財之犯意，以不詳方式連結網際網路，並使用暱稱為「林杰」之帳號登入FACEBOOK社群網站（下稱臉書）後，在臉書使用「拍賣商城」功能，向不特定公眾散布販賣「IPHONE 11手機」之不實貼文訊息。嗣周藝修於同日晚間8時許，上網瀏覽謝政頡所張貼之上開訊息後，即利用Messenger向謝政頡洽購，謝政頡並以「林杰」帳號與周藝修約定以新臺幣（下同）2萬2,500元之價格出售「IPHONE 11手機」，致周藝修誤以為謝政頡確有上開「IPHONE 11」手機可出售而陷於錯誤，而於右揭時間，以網路銀行轉帳方式，將右揭款項匯入「謝政頡中信帳戶」。嗣周藝修匯款後遭封鎖始察覺有異，報警處理。  109年4月4日晚間8時18分許 2萬2,500元。   書證 ①周藝修報案資料（內政部警政署反詐騙諮詢專線紀錄表、新北市政府警察局新店分局碧潭派出所受理詐騙帳戶通報警示簡便格式表、金融機構聯防機制通報單、受理各類案件紀錄表、受理刑事案件報案三聯單） ②被告臉書資料截圖、轉帳交易明細截圖、受詐騙對話紀錄截圖。     編號 告訴人 詐騙時間/詐騙方式  匯款時間 匯款金額 （新臺幣）  二 林瑩 謝政頡於109年4月7日下午3時許前某時，意圖為自己不法之所有，基於以網際網路，對公眾散布而詐欺取財之犯意，以不詳方式連結網際網路，並使用暱稱為「林杰」之帳號登入臉書後，在臉書使用「MarketPlace」功能，向不特定公眾散布販賣「IPHONE 11手機」之不實貼文訊息。嗣林瑩於同日下午3時許，上網瀏覽謝政頡所張貼之上開訊息後，即利用Messenger向謝政頡洽購，謝政頡並以「林杰」帳號與林瑩約定以2萬2,600元之價格出售「IPHONE 11手機」，致林瑩誤以為謝政頡確有上開「IPHONE 11」手機可出售而陷於錯誤，而於右揭時間，以網路銀行轉帳方式，將右揭金額匯入「謝政頡中信帳戶」。嗣林瑩匯款後遭封鎖始察覺有異，報警處理。  109年4月7日下午3時31分許 2萬2,600元。   書證 ①林瑩報案資料（內政部警政署反詐騙諮詢專線紀錄表、新北市政府警察局中和分局秀山派出所受理詐騙帳戶通報警示簡便格式表、金融機構聯防機制通報單、受理刑事案件報案三聯單）。 ②被告臉書資料截圖、轉帳交易明細截圖、存摺封面照片。